【裁判字號】    94,訴,1192
【裁判日期】    950306
【裁判案由】    損害賠償
【裁判全文】
臺灣桃園地方法院民事判決      九十四年度訴字第一一九二號
原      告  中壢魚市場股份有限公司
代  表  人  甲○○
                      送達代.
訴訟代理人  吳志祥  律師
被      告  戊○○
            丁○○
上列  二人
訴訟代理人  林凱    律師
複  代理人  黃欣欣  律師
上列當事人間請求損害賠償事件，於民國九十五年二月二十日言
詞辯論終結，本院判決如下：
    主      文
原告之訴及假執行之聲請均駁回。
訴訟費用由原告負擔。
    事實及理由
一、原告起訴主張其為公有漁市場，係桃園縣中壢市公所百分百
    持股，為地方公營事業，而被告戊○○、丁○○分別任原告
    之總經理及會計主管。查訴外人己○係原告之出納員，而依
    原告處理漁貨拍賣業務之流程，賣魚商將漁貨送至原告處所
    進行拍賣，得標之買魚商即拍定款項交付出納員，出納員開
    立送金單予會計，再由會計開立收入傳票，原告就拍賣金抽
    取千分之三五為交易費後，剩餘金額即歸賣魚商所得，此時
    出納員要支出前須先檢附匯出明細表、拍賣單及發票，再請
    會計簽具支出傳票，會計審核後由會計開立支出傳票並蓋章
    後，再交由業務單位及總經理審核、蓋章後，出納員才可依
    支出傳票將現金匯給賣刀魚商，之後出納員將當日匯款單黏
    貼於支出傳票背面供會計及總經理查核，詎己○未依上開流
    程辦理，長期侵吞其管有原應歸賣魚商所有之現金達四百十
    二萬零七百八十六元，而被告二人身為總經理及會計主管，
    對於上開流程知悉甚詳卻未要求己○依上開流程辦理，顯有
    重大疏失，甚或包庇之嫌；另被告戊○○受任保管原告之現
    金，惟經會計師於九十四年二月三日進行盤點結果，短少十
    五萬零六十二元，被告戊○○就此金額短少部分，亦應負擔
    賠償之責，為此依審計法第七十二條至第七十四條規定，請
    求被告連帶給付四百十二萬零七百八十六元、被告戊○○應
    給付十五萬零六十二元，及均自起訴狀繕本送達翌日起至清
    償日止，各按週年利率百分之五計算之利息等語
二、被告則以（一）原告所指摘遭訴外人己○侵佔之現金，其受
    害人為賣魚商，而非原告，是以原告既未有積極損害，其提
    出本件訴訟，為無理由；（二）訴外人己○在執行其職務時
    ，確有發生未在支出傳票上黏貼匯款單之情形，但被告二人
    發現後即催促其應補正，然因己○以事務繁忙不及黏貼為由
    搪塞，但被告仍經常以書面、口頭糾正，督促其改進，被告
    戊○○甚且委請丙○○協助勸諭己○改進，於九十三年十二
    月以前，己○雖有拖延匯款，但催促後，賣魚貨商不再表示
    未收到貨款，迨九十四年一月己○曠職後，與賣魚商聯繫，
    始悉己○自九十三年十二月下旬起有虧欠部分魚貨款之情事
    ，是以被告已克盡職責，並無包庇或縱容、重大過失等情事
    ；（三）至原告另指被告戊○○保管現金短少部分，被告戊
    ○○係自九十四年一月二十二日起始代管現金，惟原告所委
    請之會計師卻係以同年月二十日為認定基準日，誤將已為己
    ○所取走之金額計算為被告戊○○保管之現金數額，是以原
    告此部分之主張，亦不正確；（四）原告主張被告二人應連
    帶給付四百十二萬零七百八十六元，洵係以訴外人己○於本
    院另案即九十四年度重訴字第七一號案件審理時之認諾為據
    ，法院並未實質審認該侵占金額及時間正確性，且被告非該
    案之當事人，故該案判決結果於本件無拘束力，原告仍應就
    上開主張事項負舉證之責；（五）原告固屬公營事業，但因
    中壢市公所未實際出資，與審計法第四十七條之規定不符，
    是以本件應無審計法之適用，縱有適用，原告上項主張，亦
    與審計法相關規定不符等語資為抗辯。
三、按民事訴訟法乃確保私權之訴訟程序。必須於私權發生不安
    ，有藉民事訴訟程序以為確保者，始能提起之，否則，其所
    提之訴即屬欠缺權利保護要件。本件原告主張被告二人包庇
    、縱容第三人己○侵占公款達四百十二萬零七百八十六元，
    及被告戊○○未善盡保管責任，致其管有之現金短少十五萬
    零六十二元，而依審計法第七十二條至第七十四條規定訴請
    賠償等語。經查：審計法第七十二條規定「本法第五十八條
    所列情事，經審計機關查明未盡善良管理人應有之注意時，
    該機關長官及主管人員應負損害賠償之責」。同法第七十八
    條第一項規定「審計機關決定剔除、繳還或賠償之案件，應
    通知該負責機關之長官限期追繳，並通知公庫、公有營業或
    公有事業主管機關；逾期，該負責機關長官應即移送法院強
    制執行；追繳後，應報告審計機關查核」。而同法第五十八
    條規定「各機關經管現金、票據、證券、財物或其他資產，
    如有遺失、毀損、或因其他意外事故而致損失者，應檢同有
    關證件，報審計機關審核」。依上規定，凡依該法第五十八
    條規定，報由審計機關依同法第七十二條決定賠償之事件，
    依同法第七十八條規定，應由該管負責機關長官限期追繳，
    逾期即移送法院強制執行。本件關於原告因訴外人己○侵佔
    原告所有公款所致之損害，及被告戊○○保管現金是否短少
    ，被告二人是否應負依審計法第七十二條負擔賠償之責，現
    正由審計機關為賠償決定之審理等情，業據原告訴訟代理人
    於本院九十四年十二月二十七日行言詞辯論時自承屬實，準
    此，本件既已由審計機關為是否賠償之審理，則該審計機關
    將來如為賠償之決定後，該管負責機關長官限期追繳，逾期
    即移送法院強制執行，無復依民事訴訟程序起訴請求之必要
    ，揆之首開說明，原告之起訴即屬欠缺保護要件，其訴應認
    為無理由。又原告之訴既經駁回在案，則其假執行之聲請亦
    失所附麗，爰併駁回之諭知。
四、據上論結，本件原告之訴為無理由，依民事訴訟法第七十八
    條，判決如主文。
中    華    民    國  九十五  年    三    月    六    日
                          民事第二庭  法  官  石有為
以上正本係照原本作成
如對本判決上訴，須於判決送達後二十日內向本院提出上訴狀
                                      書記官  黃棟楠
中    華    民    國  九十五  年    三    月    六    日


司法院資訊處製作；財團法人民間司法改革基金會備份。
